臺灣高等法院民事裁定　　　　　　　　　96年度破抗字第80號
抗　告　人　甲○○
　　　　　　　　　　　　號2樓.
抗告人因與相對人永康工業開發股份有限公司破產管理人任順律
師等人間就永康工業開發股份有限公司破產事件，對於中華民國
96年8月15日臺灣臺北地方法院96年度執破聲字第4號所為裁定提
起抗告，本院裁定如下：
    主  文
抗告駁回。
抗告程序費用由抗告人負擔。
    理  由
一、抗告意旨略以：
  (一)關於原裁定剔除之借款債權新臺幣（下同）12,655,736元部
    分：
    永康工業開發股份有限公司（以下簡稱永康公司）經法院裁
    定重整，並由當時之公司總經理周朝金擔任重整人，惟嗣經
    原法院於95年11月7日裁定終止重整，並依職權宣告永康公
    司破產，周朝金於永康公司重整期間多次向抗告人借款，金
    額共達12,569,219元，永康公司曾於85年5月31日返還5百萬
    元，尚有餘款7,565,219元未返還抗告人。因永康公司當時
    正值重整期間無法給付票據，故抗告人前開債權並未取得本
    票或支票為擔保，僅取得帳簿影本為據，抗告人並非未提出
    相當之證據。利息部分，抗告人同意將利息減縮至5年內而
    為請求，前開債權加計5年之利息1,892,305元後，應認抗告
    人於被剔除之債權中於9,457,524元範圍內存在。
  (二)關於原裁定剔除之本票債權5,389,707元加計利息
    11,200,602元部分：
    票據債權縱因罹於時效而失其效力，但原因關係尚未消減，
    抗告人與永康公司間之金錢借貸之原因關係仍然存在，原法
    院認票據債權已消滅而予剔除，於法尚有未合。利息部分，
    利息債權原屬永康公司重整期間之除斥債權，不得依重整程
    序行使權利，惟重整程序既已終止，自無不許抗告人行使權
    利，抗告人所申報之利息係從74年8月20日起至95年11月7日
    止，係在永康公司受破產宣告前，屬於破產債權，原裁定予
    以剔除，尚非合法。
  (三)抗告聲明：
    1.原裁定廢棄。
    2.聲請及抗告程序費用由相對人負擔。
二、相對人則以：
  (一)關於借款債權12,655,736元部分：
    雖抗告人已提出所謂之永康公司帳冊影本為證，但抗告人並
    未證明帳冊係永康公司所有，亦未證明若永康公司之帳冊中
    有該筆款項，與抗告人有何關聯性，雖抗告人稱系爭債權係
    受讓於周朝金，但周朝金為永康公司之重整人，縱帳冊上果
    有永康公司向周朝金借款之記載，仍不得認為真實。雖永康
    公司於重整時無法使用票據，但依常情，民間借貸仍應書立
    債據，僅以公司帳冊為憑證，與常情有違。抗告人既未能證
    明本金債權存在，縱其減計計息債權，亦無理由。
  (二)關於原裁定剔除之債權11,200,602元部分：
    該部分之本金債權5,389,305元為重整債權，依規定破產宣
    告後之利息不得為破產債權，而屬除斥債權，不得依重整程
    序行使權利，永康公司經原法院於95年11月7日裁定終止重
    整時，同時依職權宣告破產，重整裁定後所生利息，仍屬除
    斥債權，破產債權人不得行使，原裁定將利息債權剔除，於
    法並無違誤。而關於本票債權業已罹於時效，雖非債權請求
    權不得行使，但抗告人僅提出票據為證，並未提出債之發生
    原因，其主張並不可採，且該債權既無法證明為重整債權，
    應屬除斥債權，不得依重整或破產程序行使，抗告人更無主
    張利息債權之可能等語置辯。
  (三)答辯聲明：抗告駁回。
三、按，公司法第296條規定：「對公司之債權，在重整裁定前
    成立者，為重整債權；其依法享有優先受償權者，為優先重
    整債權；其有抵押權、質權或留置權為擔保者，為有擔保重
    整債權；無此項擔保者，為無擔保重整債權；各該債權，非
    依重整程序，均不得行使權利。破產法破產債權節之規定，
    於前項債權準用之。但其中有關別除權及優先權之規定，不
    在此限。」，公司法第308條規定：「法院裁定終止重整，
    除依職權宣告公司破產者，依破產法之規定外，有左列效力
    ：一、依第287條、第294條、第295條或第296條所為之處分
    或所生之效力，均失效力。二、因怠於申報權利，而不能行
    使權利者，恢復其權利。三、因裁定重整而停止之股東會、
    董事及監察人之職權，應即恢復。」。依破產法第103條第1
    項規定，破產宣告後之利息，不得為破產債權，而對公司之
    債權，在重整裁定前成立者，為重整債權，各該債權，非依
    重整程序，均不得行使權利。而票據上之權利，對本票發票
    人，自到期日起算3年間不行使，因時效而消滅，亦為票據
    法第22條第1項所明定。兩造對於抗告人重整債權有
    11,769,511元，永康公司已清償6,379,804元，尚餘重整債
    權5,389,707元，並不爭執。除此之外，前開本金債權之利
    息債權11,200,602元係重整裁定後陸續產生之利息，並非重
    整債權，而破產程序準用重整之相關規定，利息債權屬於除
    斥債權，不得於破產宣告後列入破產債權參與分配。況抗告
    人提出之票據至抗告人申報時起，其到期日已逾3年罹於時
    效而消滅；抗告人主張利息債權11,200,602元縱不能依票據
    關係行使權利，另依票據之原因關係即金錢借貸之法律關係
    亦得請求云云，但抗告人並未就原因關係為金錢借貸之法律
    關係為舉證，已難採信，且本票之本金債權已罹於時效而消
    滅，如何衍生利息債權？抗告人該部分之主張，自無理由。
    關於抗告人主張其於永康公司重整時曾借貸12,655,736元部
    分，雖提出自稱為永康公司之帳冊為證，但該文書為相對人
    所否認，抗告人並未舉證證明其主張為真實，難以採信；縱
    永康公司斯時因重整程序而無法提出票據，但借貸時簽立借
    據或借貸契約，為一般借貸之常理，況依抗告人之主張，其
    所貸與永康公司之款項並非小額，無論其與永康公司存在何
    種關係，信任帳冊記載而未要求永康公司或周朝金簽立借據
    ，與常情有違，抗告人既無法對其有利之主張舉證以實其說
    ，其主張自不可採。綜上，原裁定剔除抗告人申報之部分債
    權，於法並無違誤，抗告人執詞主張原裁定不當，求予廢棄
    ，為無理由，應駁回其抗告。
四、據上論結，本件抗告為無理由，裁定如主文。
中　　華　　民　　國　　96　　年　　12　　月　　26　　日
                    民事第二庭
                        審判長法　官  吳謙仁
                              法　官  李瓊蔭
                              法　官  蘇瑞華
正本係照原本作成。
本裁定除以適用法規顯有錯誤為理由，並經本院許可外，不得再
抗告。如提起再抗告，應於收受後10日內委任律師為訴訟代理人
向本院提出再抗告狀。並繳納再抗告費新台幣１千元。
中　　華　　民　　國　　96　　年　　12　　月　　26　　日
　　　　　　　　　　　　　　　書記官  賴以真
